臺灣高等法院臺南分院刑事判決
109年度上訴字第1032號
上  訴  人  臺灣臺南地方檢察署檢察官
被      告  甲○○
上列上訴人因被告毒品危害防制條例案件，不服臺灣臺南地方法
院108年度訴字第786號中華民國109年7月7日第一審判決（起訴
案號：臺灣臺南地方檢察署108年度毒偵字第952號、108年度毒
偵字第1004號、108年度毒偵字第1351號、108年度毒偵字第1598
號），提起上訴，本院判決如下：
    主  文
原判決撤銷。
本件公訴不受理。
    理  由
一、公訴意旨略以：被告甲○○不知戒除毒癮，而為下列行為：㈠
    基於施用第一級毒品之犯意，於民國107年11月20日16時許
    ，在臺南市○○區○○里000○00號居所內，將第一級毒品海洛因
    摻水，再以針筒注射之方式，施用第一級毒品海洛因1次。
    嗣因其為受保護管束人，於107年11月22日經臺灣臺南地方
    檢察署觀護人室通知，經其同意採集尿液送驗，結果呈嗎啡
    、可待因陽性反應，始查知上情。㈡基於施用第一級及第二
    級毒品之犯意，於108年1月2日8時許及於108年1月3日11時3
    8分許(採尿時間)往前回溯72小時間，在臺南市○○區○○里000
    ○00號居所及不詳處所內，以將第一級毒品海洛因加水以針
    筒注射及不詳之方式，分別施用第一級毒品海洛因及第二級
    毒品甲基安非他命各1次。嗣於108年1月3日經臺灣臺南地方
    檢察署觀護人室通知，經其同意採集尿液送驗，結果呈嗎啡
    、可待因及安非他命、甲基安非他命陽性反應，始查知上情
    。㈢基於施用第一級毒品之犯意，於108年2月20日12時許，
    在臺南市○○區○○里000○00號居所內，將第一級毒品海洛因摻
    水，再以針筒注射之方式，施用第一級毒品海洛因1次。嗣
    為警另案偵查販毒案件，經持臺灣臺南地方檢察署鑑定許可
    書，於108年2月21日8時15分採集其尿液送驗，又同日14時3
    2分經該署觀護人通知，經其同意採集其尿液送驗，結果均
    呈嗎啡、可待因陽性反應，始查知上情。因認被告涉犯毒品
    危害防制條例第10條第1項、第2項之施用第一級毒品及第二
    級毒品罪嫌。
二、按起訴之程序違背規定者，應諭知不受理之判決，並得不經
    言詞辯論為之，刑事訴訟法第303 條第1 款、第307 條分別
    定有明文。上開規定於第二審之審判，亦有準用，同法第36
    4條復規定甚明。又前開所稱之「起訴之程序違背規定」，
    係指檢察官提起公訴之訴訟行為於程序上有違法律之規定而
    言。而提起公訴之訴訟行為是否於程序上有違法律規定，原
    則上，固是以起訴時所存在之事項及法律規定為判斷，惟檢
    察官起訴後始發生之情事變更事由，致法院不能為實體審理
    及判決亦屬「起訴之程序違背規定」（最高法院109年度台
    上字第3826號判決意旨參照）。
三、次按109 年1 月15日修正公布、同年7 月15日施行之毒品危
    害防制條例第20條第3 項規定，犯第10條之罪於觀察、勒戒
    或強制戒治執行完畢釋放後，三年後再犯第10條之罪者，適
    用本條前2 項之規定。上開所謂「三年後再犯」，只要本次
    再犯（不論修正施行前、後）距最近一次觀察、勒戒或強制
    戒治執行完畢釋放，已逾三年者，即該當之，不因其間有無
    犯第10條之罪經起訴、判刑或執行而受影響。又毒品危害防
    制條例本次修正，對於施用毒品者既強調「治療勝於處罰」
    、「醫療先於司法」之刑事政策，強化觀察、勒戒或強制戒
    治處分、命附條件緩起訴處遇措施與監禁刑罰間之交替運用
    ，使之相互輔助補充，剛柔並濟，力助施用毒品者重生。尤
    以新修正之同條例第24條之命附條件緩起訴處遇，係考慮施
    用毒品者之成癮性、施用動機或生活環境各有不同，
　　若不分個案情節、無論有無醫療必要，一律施以戒癮治療，
    此種處遇模式顯然過於僵化而缺乏彈性，故除以往之「觀察
    、勒戒或強制戒治」及「附命完成戒癮治療緩起訴」（下稱
    「附命緩起訴」）雙軌制處遇外，更賦與檢察官得依個案情
    形，以刑事訴訟法第253 條之2 第1 項第4 至6 款或第8 款
    規定，給予施用毒品者義務勞務、繳納處分金、心理輔導、
    法治教育或其他預防再犯措施為附條件之緩起訴處分，俾使
    其能經由多元化之緩起訴處遇，能有效並適當戒除毒癮而徹
    底擺脫毒品危害。另機構外之命附條件緩起訴處遇相較於機
    構內之觀察、勒戒及強制戒治而言，前者乃結合醫師、觀護
    人、社工心理諮商等不同領域之專業人員參與之治療措施，
    目的除在戒除施用毒品者身癮、心癮外，並使其能經由於機
    構外之社會參與及接觸，重新塑造生活紀律，改變病態行為
    ，以達治療「病患性犯人」之效果；相較於後者於勒戒處所
    、戒治處所內之觀察、勒戒或強制戒治而言，仍不失為監禁
    治療，且其管理人員均為監所矯正人員，各處所之資源多寡
    、專業人才比例又不盡相同，未能跳脫「收容」功能大於「
    戒治」之刑罰樣貌。準此，多方面之機構外處遇顯然優於機
    構內處遇。是在毒品未除罪化前，目前之刑事政策，應先落
    實「除刑不除罪」之各項政策，以司法監督施用毒品者機構
    外之社區戒癮治療為主，機構內之戒癮治療為輔，只有不願
    參與社區治療或治療無效者，始以監禁為最後手段。再者，
    法院於解釋、適用本次毒品危害防制條例上開修正條文時，
    允宜遵循醫療專業及刑事政策，保障施用毒品者為病患性犯
    人之健康權，兼顧保護社會安全及恪遵正當法律程序，確保
    法治國公平法院之具體實現。而本於權力分立原則，法院對
    檢察官職權行使，應予以尊重，雖非謂不得為適度之司法審
    查，惟對於施用毒品者本次所犯如距最近一次觀察、勒戒或
    強制戒治執行完畢釋放後，已逾三年者，檢察官既得本於立
    法者所賦與之職權裁量是否聲請法院裁定觀察、勒戒或為命
    附條件（現行法僅能附命完成戒癮治療）緩起訴處分之多元
    化處遇，即聲請法院裁定機構內之觀察、勒戒並非檢察官所
    得採取之唯一途徑，法院自不能僭越檢察官之職權，逕對施
    用毒品者裁定應予觀察、勒戒或強制戒治（最高法院109年
    度台上字第3826號判決意旨參照）。
四、再按毒品危害防制條例於97年4 月30日修正公布、同年10月
    30日施行後，對於犯該條例第10條第1 項、第2 項之施用第
    一級或第二級毒品罪者，進入司法程序之戒癮治療方式，係
    採取第20條第1 項、第2 項規定「觀察、勒戒或強制戒治」
    及第24條第1 項所定「附命完成戒癮治療之緩起訴處分」雙
    軌制，其目的同在給予施用毒品者戒毒自新機會。是以，被
    告既同意參加「戒癮治療」，並由檢察官採行「附命緩起訴
    」方式，於完成「附命緩起訴」所採用之戒癮治療完畢，自
    毋庸復行採取「觀察、勒戒或強制戒治」方式，重啟戒除毒
    癮以代替刑罰之處遇程序。又該條例第20條第3 項規定，經
    依第2 項規定為觀察、勒戒或強制戒治執行完畢釋放後，三
    年後再犯施用第一級或第二級毒品罪者，適用第1 項、第2
    項之觀察、勒戒或強制戒治規定；第23條第2 項規定，觀察
    、勒戒或強制戒治執行完畢釋放後，三年內再犯施用第一級
    或第二級毒品罪，應依法追訴。亦即被告於觀察、勒戒或強
    制戒治執行完畢釋放後，三年內再犯施用第一級或第二級毒
    品罪，不再適用「觀察、勒戒或強制戒治」以代替刑罰之處
    遇程序。被告既完成「附命緩起訴」之戒癮治療，事實上已
    接受等同「觀察、勒戒或強制戒治」執行完畢釋放之處遇，
    如於該條例第23條第2 項所定三年內，再犯施用第一級或第
    二級毒品罪，顯現其再犯率甚高，原規劃之「附命緩起訴」
    完成戒癮治療制度功能無法發揮成效，已無再次接受「觀察
    、勒戒或強制戒治」處遇之必要。故倘被告經「附命緩起訴
    」，且「完成」戒癮治療後，因其事實上已接受等同「觀察
    、勒戒或強制戒治」執行完畢釋放之處遇，三年內再犯施用
    第一級或第二級毒品罪，自應依該條例第23條第2 項規定之
    相同法理，逕行追訴（提起公訴或聲請簡易判決處刑），而
    無再依該條例第20條第1 項重行聲請觀察、勒戒或強制戒治
    之必要，反之，若「未完成」戒癮治療，即無所謂事實上已
    接受等同「觀察、勒戒或強制戒治」執行完畢釋放之處遇。
    再者，被告施用第一級或第二級毒品罪，經裁定觀察、勒戒
    或強制戒治程序者，係以「觀察、勒戒或強制戒治」執行完
    畢釋放後，起算上開三年內再犯之期間，則被告係經「附命
    緩起訴」，依同一法理，應以經「附命緩起訴」並完成戒癮
    治療後，而非以「附命緩起訴」確定之日，起算該三年內再
    犯之期間（最高法院109 年台非字第76號、第77號刑事判決
    意旨參照）。
五、修正後之毒品危害防制條例第35條之1 第2 款固規定：「審
    判中之案件，由法院或少年法院（地方法院少年法庭）依修
    正後規定處理；依修正後規定應為不起訴處分或不付審理之
    裁定者，法院或少年法院（地方法院少年法庭）應為免刑之
    判決或不付審理之裁定。」另該條款之立法說明亦謂：「若
    該等案件於修正施行前已繫屬於法院或少年法院（地方法院
    少年法庭）者，『為求程序之經濟，法院或少年法院（地方
    法院少年法庭）應依修正施行後之規定處理，即應依職權為
    觀察、勒戒或強制戒治之裁定』」等語，似欲透過立法說明
    由法院依職權裁定觀察、勒戒或強制戒治，以替代第20條第
    1 項、第2 項所定應由檢察官提出觀察、勒戒或強制戒治之
    聲請。惟查，若檢察官之「起訴之程序違背規定」，法院當
    不能「為求程序之經濟」便宜行事，而應嚴守程序上之正義
    ，尊重檢察官之裁量權，並保障施用毒品者能獲得妥適並完
    善治療或其他有利戒毒途徑處遇之機會。且查：
　㈠上開條款所稱「依修正後規定應為不起訴處分」者究指何意
    ，就法條文義而言，尚有疑義。蓋案件既經檢察官起訴繫屬
    於法院，當無所謂「應為不起訴處分」之問題。而觀該條款
    立法理由所稱：「…依修正施行後之規定，受觀察、勒戒人
    無繼續施用傾向者或強制戒治期滿後，應為不起訴處分或不
    付審理之裁定者，『法院或少年法院（地方法院少年法庭）』
    應為免刑之判決或不付審理之裁定。」等旨，似係欲透過立
    法理由說明之方式，解釋上述「依修正後規定應為不起訴處
    分」之文義，並由法院依職權為觀察、勒戒或強制戒治之裁
    定，替代同條例第20條第1 項、第2 項所定應由檢察官提出
    聲請之觀察、勒戒或強制戒治程序。此一立法理由說明，雖
    得為解釋上開法律條文之參考資料，但該立法理由究非法律
    條文本身。
　㈡檢察官起訴被告施用毒品犯罪之刑事訴訟程序，係為確定國
    家對該被告具體刑罰權之有無及其範圍之程序，與檢察官聲
    請觀察、勒戒或強制戒治程序之目的，係在治療、戒除行為
    人毒癮，顯不相同，檢察官原係以起訴方式請求法院審判被
    告之犯罪，茲因法律修正之情事變更事由，檢察官起訴已屬
    違背法律規定，法院如何能在「不告不理」之訴訟法基本原
    則前提下，依「職權」為顯具剝奪人身自由性質之觀察、勒
    戒或強制戒治裁定？以致「審檢分隸」、「各司其職」之法
    治制度陷於紊亂？若立法者確有意以便宜方式將刑事訴訟之
    審判程序轉換為觀察、勒戒或強制戒治之保安處分程序，並
    要求法院依「職權」主動為之，因事涉人身自由，自應以法
    律明文規定較為妥適，亦符合明確性原則。
　㈢現行毒品危害防制條例為給予施用毒品者戒毒自新之機會，
    對於進入司法程序之戒癮治療方式，採取「觀察、勒戒或強
    制戒治」及「附命緩起訴」雙軌制，其目的在給予施用毒品
    者戒毒自新機會，並由檢察官依施用者具體之施用情形及其
    他相關情事，裁量決定採取何種戒癮治療方式為適當，此見
    同條例第20條第1 項、第2 項、第24條第1 項規定自明。而
    此係法律條文明文規定賦與檢察官之裁量權，就具體個案，
    檢察官決定對施用毒品者採取「觀察、勒戒或強制戒治」程
    序而向法院提出為觀察、勒戒裁定之聲請，法院固得就檢察
    官此一裁量權之行使有無違背法令、事實認定是否錯誤、其
    裁量有無重大明顯瑕疵等情事為審查，再為准否之裁定，但
    法院尚不能「越俎代庖」逕命檢察官應為如何之處分。上述
    立法理由認繫屬中案件，法院應依「職權」逕為觀察、勒戒
    等裁定，不僅與法條明文規定之現制相齟齬，且剝奪檢察官
    裁量權之行使，而使職司審理裁判之法院成為上開觀察、勒
    戒程序之發動者兼裁判者，於法理上實有不當。
　㈣前述立法理由雖又以「為求程序之經濟」為由，認應由法院
    依職權為觀察、勒戒或強制戒治之裁定。然由修正後毒品危
    害防制條例第20條、第24條（此條文尚未生效施行）之規定
    觀之，此次修法係以施用毒品者具有「病患性犯人」之特質
    為出發點，著重在使毒品施用者獲得有利於戒除毒品之適當
    處遇，程序經濟非此次修法之重要因素，否則當不會有上述
    第24條之修正。況審判中之施用毒品案件，既應依修正後規
    定處理，則先前之審判程序乃至於第一、二審判決，日後均
    可能會失其存在之意義，如此，如何能謂程序經濟，但法律
    仍明文規定應依修正後規定處理，即是期望審判中之該類案
    件，同樣有修正後法律規定之適用，以符合新法之修法意旨
    。法院對審判中之施用毒品案件，以前開刑事訴訟法規定為
    不受理判決，檢察官即可立刻依新法於「觀察、勒戒或強制
    戒治」及「附命緩起訴」（現行法僅能附命完成戒癮治療）
    二者間為適當之裁量，與目前仍在檢察官偵查中之案件為相
    同之處理，如此正可澈底貫徹修正新法之本意，在程序上亦
    無何值得重視之不經濟問題。再者，如依前述立法理由所載
    ，法院應依職權為觀察、勒戒裁定，則對業經第一審判決罪
    刑之施用毒品案件之被告而言，第二審法院就必須在有第一
    審法院科刑判決存在之情況下，為被告觀察、勒戒之裁定，
    日後或進而須依職權為強制戒治之裁定，於執行中，倘被告
    認為原第一審判決對其較有利，而撤回第二審上訴（撤回上
    訴係屬被告訴訟自主之權利，如欲剝奪、限制之，依中央法
    規標準法第5 條第2 款規定，應以法律條文明確規定，不能
    用法院判決以擬制之解釋方式為之），使尚存在之第一審罪
    刑判決確定，此時即必須釋放被告，似此情形，被告既未獲
    得新法所欲達成之戒除毒品之適當完全之處遇，且使法院依
    職權所為之相關裁定，立於尷尬之處境，雖然對其先前執行
    之觀察、勒戒乃至於強制戒治處分，日後或有折抵刑期之可
    能，然究非正辦。況第一審判決係對被告為罪刑之宣告，若
    第二審逕依職權為被告觀察、勒戒裁定，乃至強制戒治裁定
    ，此已完全變更檢察官起訴之目的，亦已非檢察官或被告上
    訴第二審法院審判請求撤銷改判之對象，就施用第一級毒品
    部分，被告固得抗告至第三審法院，但關於施用第二級毒品
    部分，依刑事訴訟法第405 條之規定，則不得抗告第三審法
    院，被告對此拘束人身自由之裁定，無法聲明不服，已與憲
    法第16條保障人民訴訟權之意旨相違。
　㈤防制毒品危害，維護國民身心健康，為毒品危害防制條例之
    立法目的，其立法及刑事政策之憲法指導依據，源自憲法保
    障人民的最低生存權與國民健康，及憲法第157 條、增修條
    文第10條第8 項之社會福利國基本國策，所揭示國家應重視
    積極維護國民身心健康之國家義務。而本次修正之毒品危害
    防制條例第20條、第23條、第24條等條文中，有關對施用毒
    品之病患性犯人，所定由檢察官聲請法院為觀察、勒戒或強
    制戒治裁定之保安處分程序及檢察官為「附命緩起訴」之處
    遇措施，亦屬憲法誡命下，為保障人身自由、生存權、健康
    權等基本人權，由國家在資源許可之範圍內，積極維護國民
    身心健康之具體化作為，以善盡國家維護國民身心健康之最
    低限度保護義務。故本次修正毒品危害防制條例，旨在強化
    上開保安處分程序及「附命緩起訴」處遇措施與刑罰間之混
    合使用，使之相互輔助補充，依個案成癮程度與實際需求給
    予不同之處遇，整合檢察機關、法院及醫療、心理、觀護等
    專業機構與人員力量，採取多元處遇之刑事政策，透過立法
    形成，本於「適度縮減再犯年限，合理放寬觀察、勒戒使用
    時機及次數限制，再犯者並適度併用保安處分與刑罰」之司
    法改革國家政策方針，期能發揮積極維護國民身心健康之國
    家義務。法院於解釋、適用本次修正毒品危害防制條例時，
    基於權力分立，允宜尊重醫療專業及刑事政策，保障病患性
    施用毒品犯人之健康權，兼顧保護社會安全，恪遵正當法律
    程序及罪刑法定原則，確保法治國公平法院之具體實現。依
    此，「程序經濟」顯非法院於解釋、適用本次毒品危害防制
    條例修正條文所應考量之主要因素，當「程序經濟」與使毒
    品施用者獲得有利於戒除毒品適當處遇之理念相衝突時，前
    者即應退讓。是前述立法理由，單以「為求程序之經濟」為
    由，認法院對審判中之施用毒品案件應依職權為相關裁定，
    不僅理由不當，且偵查中之案件與審判中之案件，其差別僅
    在於已起訴與否而已，既然無確定判決存在，無法之安定性
    原則之要求，復為貫澈本次修法之意旨，前開現行毒品危害
    防制條例第35條之1第1 款及第2 款前段乃明定，該條例施
    行前犯同條例第10條之罪之案件，於該條例施行後，不論案
    件在偵查中及審判中皆本應依修正後規定處理。而偵查中案
    件與審判中案件之施用毒品被告，其等健康權並無不同，在
    法律上本無為差別待遇之正當理由。對其等應受觀察、勒戒
    或強制戒治之保安處分程序或為「附命緩起訴」之處遇措施
    ，法律條文既明文由檢察官行使適當之裁量權以決定之，自
    無從由法院逕依「職權」為相關保安處分裁定之解釋。
  ㈥綜上所述，依現行毒品危害防制條例第35條之1第2款後段規
    定，案件既經檢察官起訴即無「應為不起訴處分」之問題，
    則法院依該條款前段所定，對審判中施用毒品之案件，自應
    依修正後規定處理，亦即對於審判中之案件，如本次所犯距
    最近一次觀察、勒戒或強制戒治執行完畢釋放，已逾三年者
    ，應逕為公訴不受理之判決，並由檢察官重新裁量該個案所
    應為之處遇，始符合平等、正當法律程序原則。
六、經查：　
　㈠被告基於施用第一級、第二級毒品之犯意，於公訴意旨所載
    之時間、地點，以上開方式施用第一級毒品海洛因、第二級
    毒品甲基安非他命之事實，業據被告於警詢、偵查及原審準
    備程序、審理時坦承不諱，並有臺灣臺南地方檢察署受保護
    管束人（被告）尿液檢體監管紀錄表【尿液檢體編號：0000
    00000】、台灣檢驗科技股份有限公司（高雄）濫用藥物實
    驗室107年12月7日報告編號KH/2018/B0000000號濫用藥物檢
    驗報告（見臺南市政府警察局第六分局南市警六偵字第1080
    262576號卷第21、23頁）、臺灣臺南地方檢察署受保護管束
    人（被告）尿液檢體監管紀錄表【尿液檢體編號：00000000
    0】、台灣檢驗科技股份有限公司（高雄）濫用藥物實驗室1
    08年1月18日報告編號KH/2019/00000000號濫用藥物檢驗報
    告（見臺南市政府警察局善化分局南市警善偵字第00000000
    0號卷第33、35頁）、臺灣臺南地方檢察署受保護管束人（
    被告）尿液檢體監管紀錄表【尿液檢體編號：000000000】
    、台灣檢驗科技股份有限公司（高雄）濫用藥物實驗室108
    年3月12日報告編號KH/2019/00000000號濫用藥物檢驗報告
    （見臺南市政府警察局第五分局南市警五偵字第1080162845
    號卷第19、21頁）、台灣檢驗科技股份有限公司（高雄）濫
    用藥物實驗室108年3月11日報告編號KH/2019/00000000號濫
    用藥物檢驗報告、臺南市政府警察局善化分局偵辦毒品危害
    防制條例案送驗尿液及年籍對照表、臺灣臺南地方檢察署鑑
    定許可書（見臺南市政府警察局善化分局南市警善偵字第10
    80129432號卷第33、35、37頁）在卷可按，足認被告確有於
    上開時、地施用第一級毒品海洛因、第二級毒品甲基安非他
    命之事實。
  ㈡被告前於92年間，因施用毒品案件，經原審法院以92年度毒
    聲字第1144號裁定送觀察、勒戒後，因認有繼續施用毒品之
    傾向，再經原審法院以92年度毒聲字第1766號裁定令入戒治
    處所施以強制戒治，執行後復由原審法院以93年度毒聲字第
    204號裁定停止戒治，所餘戒治期間付保護管束，嗣被告於
    保護管束期間，再度施用第一級毒品海洛因，而經原審法院
    以93年度毒聲字第845號裁定撤銷停止戒治，令入戒治處所
    施以強制戒治，而於94年5月13日執行完畢釋放出所，並經
    臺灣臺南地方檢察署檢察官以94年度戒毒偵字第119號為不
    起訴處分確定。而本件檢察官起訴被告施用毒品之時間，分
    別為107年11月20日16時許、108年1月2日8時許、108年1月3
    日11時38分許採尿前回溯72小時之間某時、108年2月20日12
    時許，距前開強制戒治執行完畢釋放之時間均已逾3年，依
    上開最高法院之判決意旨，仍應給予被告觀察、勒戒之機會
    ，不因前次強制戒治執行完畢釋放後是否因另犯該罪，經起
    訴、判刑或執行而受影響。雖被告曾因施用毒品案件，經臺
    灣臺南地方檢察署檢察官以107年度毒偵字第3472、3660號
    為附命完成戒癮治療之緩起訴處分，緩起訴期間為2年（自1
    08年1月29日起至110年1月28日止），且被告應於緩起訴期
    間內遵守及履行該署檢察官命其應遵守之處遇措施。惟因：
    ⑴故意再犯施用毒品之有期徒刑以上之罪，經該署檢察官以1
    08年度毒偵字第952號、第1004號、第1351號、1598號提起
    公訴；⑵於108年4月18日、6月12日、7月12日、8月7日，經
    該署觀護人室通知，均未報到之事實，而違背刑事訴訟法第
    253條之2第1項第8款之規定，經該署檢察官於108年8月20日
    撤銷緩起訴處分，有臺灣臺南地方檢察署檢察官108年度撤
    緩字第473號撤銷緩起訴處分書、臺灣高等檢察署臺南檢察
    分署108年度上職議字第762號處分書、臺灣高等法院被告前
    案紀錄表存卷可參，顯見被告於緩起訴期間尚未完成緩起訴
    所附戒癮治療之條件，不能據此即認被告已接受等同「觀察
    、勒戒或強制戒治」執行完畢釋放之處遇，而認本件即應予
    以追訴處罰。
　㈢從而，被告上述施用第一級、第二級毒品之時間，既已在其
    最近一次經強制戒治執行完畢釋放之3年後，縱被告於其間
    另曾因犯施用毒品罪，經起訴、判刑或執行，依前開說明，
    仍應依修正後之毒品危害防制條例第20條第3 項、現行第24
    條等規定，由檢察官基於一次性之整體規劃而重啟處遇程序
    ，視被告個案情形，是否適合「觀察、勒戒或強制戒治」或
    給予「附命完成成瘾治療緩起訴處分」之機會。檢察官逕予
    提起公訴，法院無從替代檢察官為上開合義務性之裁量處遇
    ，應認本件起訴程序違背規定，且無從補正，應諭知不受理
    之判決。
七、原審未及適用新法，而為被告有罪之實體判決，自有未合。
    檢察官上訴意旨以本案應依新修正之毒品危害防制條例第20
    條第3項之規定聲請觀察、勒戒為由，指摘原判決不當，為
    有理由，應由本院將原判決予以撤銷，並依首開規定，改判
    諭知本件公訴不受理，且不經言詞辯論為之。
據上論斷，應依刑事訴訟法第369 條第1 項前段、第364 條、第
303條第1款、第307 條，判決如主文。　　
中　　華　　民　　國　　109 　年　　12　　月　　31　　日
                  刑事第三庭    審判長法　官  陳連發
                                      法　官  洪榮家
                                      法　官  何秀燕　　
以上正本證明與原本無異。
施用第一級毒品部分如不服本判決應於收受送達後20日內向本院
提出上訴書狀，其未敘述上訴理由者，並得於提起上訴後20日內
向本院補提理由書（均須按他造當事人之人數附繕本）「切勿逕
送上級法院」。
施用第二級毒品部分不得上訴。
　　　　　　　　　　　　　　　　　　　書記官  翁心欣　　
中　　華　　民　　國　　109 　年　　12　　月　　31　　日